【裁判字號】    85,台上,2096
【裁判日期】    850502
【裁判案由】    過失致人於死
【裁判全文】
最高法院刑事判決                              八十五年度台上字第二○九六號
    上  訴  人  甲○○
    選任辯護人  陳慶祥律師
右上訴人因過失致人於死案件，不服台灣高等法院高雄分院中華民國八十四年八月十
五日第二審判決（八十三年度交上訴字第一六八號，起訴案號：台灣高雄地方法院檢
察署八十二年度偵字第二一五三七號），提起上訴，本院判決如左：
    主  文
上訴駁回。
    理  由
按刑事訴訟法第三百七十七條規定，上訴於第三審法院，非以判決違背法令為理由，
不得為之。是提起第三審上訴，應以原判決違背法令為理由，係屬法定要件。如果上
訴理由狀並未依據卷內訴訟資料，具體指摘原判決不適用何種法則或如何適用不當，
或所指摘原判決違法情事，顯與法律規定得為第三審上訴理由之違法情形，不相適合
時，均應認其上訴為違背法律上之程式，予以駁回。本件上訴意旨略稱：(一)原判決摭
拾證人陳光照、許燦輝之證詞，認被害人行駛機車撞及上訴人之汽車，與肇事現場圖
所示機車刮地痕非在上訴人車門旁近不符，有調查證據未盡之違誤。(二)證人薛文瑞為
被害人之老板，其證言僅足供參考，原審以此臆測被害人係由高雄市○○○路北上左
轉進入四維四路，為推測之詞。(三)成功一路慢車道上實施路邊斜線停車，機車改走外
側快車道，伊不得已行駛內、外二車道間準備右轉，並無過失，本件純係被害人違規
逆向越線闖入自行滑倒之偶然原因介入，上訴人對此並無預防之義務，自無過失可言
云云。
惟查本件原判決認定上訴人甲○○於民國八十二年九月廿九日中午十二時五十六分許
，駕駛車牌號碼ＸＳ－五四四九號自用小客車，沿高雄市○○○路由北向南行駛，途
經該路與四維四路交岔路口處，應注意成功一路為四線道，汽車欲右轉變，應距交岔
路口十公尺前換入外側車道或右轉車道，該交岔路口設有號誌遇黃不得右轉，併應
注意車前狀況，隨時採取必要之安全措施，而依當時並無不能注意之情形，竟疏於注
意，已見號誌閃黃將變換為紅，蘇威宇駕駛ＯＪＲ－九五五號機車由南向北迎面
駛來，並起越中心線駛入其車道，竟未採取必要安全措施，仍由內側車道右轉，蘇威
宇亦疏於注意，於駕駛機車駛入該交岔路口後，未依規定行至左轉待轉區待綠左轉
，見號誌閃黃即行左轉，致蘇威宇機車前方護桿撞及甲○○自用小客車左前車門
，蘇威宇人車倒地，因而受有頭部外傷，顱內出血，經送醫急救，仍不治死亡等情。
因而撤銷第一審諭知上訴人無罪之判決，改判論處過失致人於死罪刑，已詳認定犯
罪事實之依據及憑以認定之理由，並對上訴人否認過失，所辯被害人機車違規左轉自
行煞車不及摔倒在地，頭部始撞及其小客車前門等語，如何不足採信，於理由內詳加
指駁，從形式上觀察，原判決並無任何違背法令之處。按證據之取捨，事實之認定，
屬事實審法院之職權行使，苟其判斷與論理法則及經驗法則無違，即不得任意指為違
法。本件原判決依憑肇事現場圖、照片及高雄市建設局車輛行車事故鑑定委員會主任
委員陳光照、委員許燦輝陪同原審受命法官至現場勘驗結果，依該委員之證詞，認上
訴人之自用小客車與被害人之機車相撞，其採證認事並不違背證據法則，上訴人堅言
自己所述被害人自行滑倒云云，重複事實之爭執，即無可採。而證人薛文瑞證明被害
人由高雄市○○○路北上左轉進入四維四路，與原判決之認定及上訴人迭次之供述，
並無不符，其證言僅供參佐，難謂原判決據之推測事實。又該市○○○路慢車道上縱
然斜線停車，致機車均改行外側快車道，上訴人右轉時，仍應遵守有關規定，於距交
岔路口十公尺前換入外側車道，不能因此即得行駛他車道，其所為難謂無過失。至交
通事故上所稱信賴原則，必須駕駛人本身依規定駕駛，始得信賴對方之不違規，上訴
人既違規搶黃右轉，致生本件車禍，其過失責任甚明，要難主張信賴原則以免責，
亦不能謂與被害人之死亡間無相當因果關係。上訴意旨徒憑己見，重複前詞，任意指
摘原判決採證、認事之職權行使，與法律規定得為第三審上訴理由之違法情形不相適
合，其上訴違背法律上之程式，應予駁回。又本件雖屬刑事訴訟法第三百七十六條第
一款所列之案件，惟於修正刑事訴訟法施行前，原得上訴於第三審法院，且已繫屬於
法院，依刑事訴訟法施行法第五條第一項規定，仍應依施行前之法定程序終結之，附
此明。
據上論結，應依刑事訴訟法第三百九十五條前段，判決如主文。
中      華      民      國    八十五    年      五      月      二      日
                              最高法院刑事第九庭
                                  審判長法官  謝  家  鶴
                                        法官  羅  一  宇
                                        法官  吳  昭  瑩
                                        法官  花  滿  堂
                                        法官  陳  世  淙
      右正本證明與原本無異
                                              書  記  官
中      華      民      國    八十五    年      五      月      八      日


司法院資訊處製作；財團法人民間司法改革基金會備份。
